【裁判字號】    96,交聲,897
【裁判日期】    951228
【裁判案由】    聲明異議
【裁判全文】
臺灣高雄地方法院交通事件裁定         96年度交聲字第897號
原處分機關  高雄市政府
異  議  人  甲○○
上列異議人因違反道路交通管理處罰條例案件，對於高雄市政府
96年9 月21日高市府交裁字第裁32-ZEA064920號處分聲明異議，
本院裁定如下：
    主  文
異議駁回。
    理  由
一、原處分意旨略以：受處分人即異議人甲○○駕駛車牌號碼
    ZJ-1093 號，於民國96年7 月20日8 時23分許行經國道一號
    高速公路北上363 公里處，未依規定變換車道。經當場採證
    逕行舉發，受處分人提出申訴，經原舉發單位調查結果，仍
    認受處分人有前述違規行為，乃依道路交通管理處罰條例第
    33條第1 項第4 款，於96年9 月21日以高市府交裁字第裁32
    -ZEA064920號裁決書裁處受處分人罰鍰3000元並記違規點數
    1 點。
二、異議意旨略以：當時係因前方有小貨車緊急煞車，故偏左閃
    避，並無變換車道，原處分機關及原舉發單位應舉證證明違
    規行為。
三、按「汽車行駛於高速公路、快速公路或設站管制之道路，不
    遵使用限制、禁止、行車管制及管理事項之管制規則而有下
    列行為者，處汽車駕駛人新臺幣3000元以上6000元以下罰鍰
    ... 四、未依規定變換車道。」，道路交通管理處罰條例第
    35條第1 項第4 款規定明確。而本條「未依規定」所稱之規
    定，應包含相關道路交通法規中對於高速公路變換車道之限
    制規定，高速公路及快速公路交通管制規則係依據道路交通
    管理處罰條例第33條第6 項而訂定，為本條條文所稱之管制
    規則；又道路交通安全規則係依道路交通管理處罰條例第92
    條第1 項所訂定，係對所有交通安全相關狀況所設之規定，
    除有特殊規定外，行駛於高速公路亦應適用道路交通安全規
    則，違反前開管制規則及道路交通安全規則而變換車道，自
    屬本條所稱「未依規定」，應予敘明。又按「汽車在行駛途
    中，不得驟然或任意變換車道，如欲超越前車或變換車道時
    ，應先顯示方向燈告知前後車輛，並保持安全距離及間隔，
    方得超越或變換車道。」、「汽車駛離高速公路及快速公路
    主線車道擬進入交流道、服務區、休息站時，應先駛入外側
    車道，再循減速車道逐漸降低速率行駛之。」，「駕駛人駕
    駛汽車，應遵守道路交通標誌、標線、號誌之指示」，分別
    為高速公路及快速公路交通管制規則第11條、第18條及道路
    交通安全規則第90條所明訂。查異議人確實車身跨越在雙白
    實線上往右行駛，直至進入右側之車道，有卷附舉發照片3
    張在卷可稽，且本件係警員當場以長鏡頭相機拍照舉發，有
    內政部警政署國道公路警察局第五警察隊96年11月22日公警
    五交字第0960506935號函存卷可查，應係警員發現異議人有
    變換車道之違規行為故立即拍照舉發。異議人雖辯稱當時前
    方車輛緊急煞車，其為閃避故偏左行駛，並未變換車道。然
    由舉發照片觀之，異議人之車輛大半已跨越雙白實線，右後
    輪幾乎便在標線之上方，若僅閃避前方車輛稍許變換方向，
    當不致大部分車身均跨過雙白實線，應係由左側車道切入，
    方屬合理，異議人之辯解尚不足採。
四、綜上所述，本件異議人確有如原處分機關認定之違規行為，
    已堪認定，原處分機關依道路交通管理處罰條例第33條第1
    項第4 款、第63條，裁處異議人罰鍰3000元，並記違規點數
    1 點，核無違誤，本件異議為無理由，應予駁回。
五、據上論斷，依道路交通案件處理辦法第19條，裁定如主文。
中    華    民    國    95    年    12    月    28    日
                  交通法庭法  官    王奕勛
以上正本證明與原本無異。
如不服本裁定，應於收受送達後5 日內向本院提出抗告狀。
中    華    民    國    96    年    12    月    28    日
                          書記官    林晏光


司法院資訊處製作；財團法人民間司法改革基金會備份。
